臺灣嘉義地方法院民事判決
111年度嘉小字第930號
原      告  富邦產物保險股份有限公司 

法定代理人  賴榮崇
訴訟代理人  陳振盛
            李證賢
被      告  賴裕昇



法定代理人  陳婷薇
上列當事人間請求侵權行為損害賠償(交通)事件，本院於民國11
1年11月18日言詞辯論終結，判決如下：
    主  文
被告應給付原告新臺幣71,751元，及自民國111年10月24日起至
清償日止，按年息5％計算之利息。
訴訟費用新臺幣1,000元由被告負擔。
本判決第1項得假執行。
    事實及理由
壹、程序事項 
    被告經合法通知，未於言詞辯論期日到場，核無民事訴訟法
    第386 條所列各款情形，爰依原告之聲請，由其一造辯論而
    為判決。
貳、實體事項
一、原告主張：被告賴裕昇於民國110 年11月10日11時55分許，
    未領有駕駛執照而騎乘車牌號碼000-0000號普通重型機車（
    下稱系爭車輛）由北往南沿嘉義縣水上鄉水上村中華路行駛
    ，行至中華路與中和路交岔路口，左轉駛入中和路時，適訴
    外人林劉秀絨騎乘車牌號碼000-000 號普通重型機車沿中和
    路由東往西行駛至上開交岔路口，因被告行車之過失，與訴
    外人林劉秀絨車輛發生碰撞，致訴外人林劉秀絨因此受有右
    側第3-8 肋骨骨折，血胸、右鎖骨骨折、右側第五掌骨骨折
    等傷害（下稱系爭傷害）。因系爭車輛已向原告投保強制汽
    車責任險，上開事故發生時尚在保險期間內，經訴外人林劉
    秀絨申請傷害醫療費用給付，並提出醫療診斷證明及醫療給
    付單據為證，原告乃賠付訴外人林劉秀絨新臺幣（下同）71
    ,751元。本件事故發生時，被告係無照駕駛，違反道路交通
    管理處罰條例第21條第1 項禁止無照駕車之規定，原告爰依
    強制汽車責任保險法第29條第1 項第5 款之規定，請求被告
    賠償等語。並聲明：被告應給付原告71,751元及本起訴狀繕
    本送達被告之翌日起至清償日止，按年息5％ 計算之利息。
二、被告未於言詞辯論期日到場，亦未提出書狀作何聲明或陳述
    。
三、得心證之理由：
(一)原告主張其承保系爭車輛之強制汽車責任保險，被告於上揭
    時、地無照駕駛系爭車輛與訴外人林劉秀絨騎乘之車牌號碼
    000-000 號普通重型機車發生碰撞，致訴外人林劉秀絨受有
    系爭傷害，原告已依強制汽車責任保險法賠付訴外人林劉秀
    絨合計71,751元等情，業據其提出嘉義縣警察局水上分局水
    上派出所道路交通事故當事人登記聯單、嘉義縣警察局道路
    交通事故初步分析研判表、強制汽車責任保險理賠申請書、
    臺中榮民總醫院嘉義分院診斷證明書、強制險醫療給付費用
    表、強制險受款人電匯同意書等件為證（見本院卷第11至21
    頁），且被告經合法通知未到庭爭執，堪信為真實。
(二)按因故意或過失，不法侵害他人之權利者，負損害賠償責任
    民法第184條第1項前段定有明文。次按汽車行駛至交岔路口
    ，左轉彎時，應距交岔路口三十公尺前顯示方向燈或手勢，
    換入內側車道或左轉車道，行至交岔路口中心處左轉，並不
    得占用來車道搶先左轉，道路交通安全規則第102條第1項第
    5款定有明文。經查：
 1、經本院依職權向嘉義縣警察局水上分局調閱本件事故資料（
    見本院卷第37至59頁），可知被告於事故發生前，係由東北
    往西南沿嘉義縣水上鄉水上村中華路行駛，行至中華路與中
    和路交岔路口，左轉駛入中和路時，與沿中和路由東南往西
    北行駛至上開交岔路口之訴外人林劉秀絨車輛發生碰撞。又
    自道路交通事故現場圖觀之(見本院卷第39頁)，被告車輛最
    後靜止於訴外人林劉秀絨行向之雙向限制線上，車頭朝南及
    佐以訴外人林劉秀絨於警詢時陳稱：其當時在停等紅燈，係
    被告急轉彎切進其所在車道等語（見本院卷第42頁），是被
    告行車應有未行至交岔路口中心處左轉，且占用來車道搶先
    左轉之過失，洵堪認定。
 2、至被告於警詢時雖陳稱：係訴外人林劉秀絨闖紅燈，自左側
    撞擊系爭車輛左後車尾，導致系爭車輛滑行摔車等語（見本
    院卷第43至44頁），惟觀諸道路交通事故現場圖、現場照片
    各1 份（見本院卷第39頁、第47至57頁），本件事故發生後
    ，訴外人林劉秀絨車輛係傾倒於中和路東南往西北行向車道
    之停止線上，並非傾倒於中華路與中和路交岔路口範圍內，
    且倒地時車輛車頭反轉朝東南方向，可知訴外人林劉秀絨於
    事故前應係於停止線前停等紅燈，並無闖越紅燈而進入路口
    範圍，否則車輛傾倒處應為交岔路口範圍內，且若有闖越紅
    燈之車速，傾倒時車頭亦仍朝向其原本行向即西北方向，而
    不致反轉，益見被告係侵入訴外人林劉秀絨所在之西向車道
    ，始與在停止線處之林劉秀絨車輛發生碰撞，被告於警詢時
    之陳述內容，尚非可採，訴外人林劉秀絨應無過失。
 3、本件被告之過失行為造成原告之損失，業如上述，被告自應
    負侵權行為之損害賠償責任。
(三)按強制汽車責任保險法第29條第1 項第5 款規定：「被保險
    人有下列情事之一，致被保險汽車發生汽車交通事故者，保
    險人仍應依本法規定負保險給付之責。但得在給付金額範圍
    內，代位行使請求權人對被保險人之請求權：五、違反道路
    交通管理處罰條例第21條或第21條之1 規定而駕車。」又道
    路交通管理處罰條例第21條第1 項第1 款規定：「汽車駕駛
    人，有下列情形之一者，處6 千元以上1 萬2 千元以下罰鍰
    ，並當場禁止其駕駛：一、未領有駕駛執照駕駛小型車或機
    車。」，查被告係無照駕駛系爭車輛，此有道路交通事故調
    查表(二)可佐，且被告有未行至交岔路口中心處左轉，並占
    用來車道搶先左轉之過失，肇事致訴外人林劉秀絨發生事故
    而受有系爭傷害，被告自應負侵權行為損害賠償責任，業如
    上述。從而，原告賠償訴外人林劉秀絨所受損害71,751元後
    ，自得依強制汽車責任保險法第29條第1 項第5 款規定，於
    賠付訴外人林劉秀絨金額範圍內，代位行使訴外人林劉秀絨
    對被告之侵權行為損害賠償請求權。
四、綜上所述，原告依強制汽車責任保險法第29條第1 項規定及
    侵權行為之法律關係，請求被告給付71,751元，及自起訴狀
    繕本送達翌日即111 年10月24日（送達證書見本院卷第31頁
    ）起至清償日止，按年息5％ 計算之利息，為有理由，應予
    准許。
五、本件係就民事訴訟法第436 條之8 適用小額訴訟程序所為被
    告敗訴之判決，依同法第436 條之20規定，應依職權宣告假
    執行。
六、訴訟費用負擔之依據：依民事訴訟法第436 條之19、第78條
    規定，確定訴訟費用額為1,000元（即第一審裁判費），由
    敗訴之被告負擔。　　　
中　　華　　民　　國　　111 　年　　11　　月　　29　　日
                  臺灣嘉義地方法院嘉義簡易庭
                                  法　官　謝其達
以上正本係照原本作成。
如對本判決上訴，須於判決送達後20日內向本庭（嘉義市文化路
308之1號）提出上訴狀（均須按他造當事人之人數附繕本）。如
委任律師提起上訴者，應一併繳納上訴審裁判費。
民事訴訟法第436條之24第2項規定：對小額程序之第一審裁判之
上訴或抗告，非以其違背法令為理由，不得為之。
中　　華　　民　　國　　111 　年　　11　　月　　29　　日
                                  書記官  李珈慧